【裁判字號】    99,訴,205
【裁判日期】    990929
【裁判案由】    分配表異議之訴
【裁判全文】
臺灣宜蘭地方法院民事裁定               99年度訴字第205號
原      告  游秋華
訴訟代理人  林世超律師
被      告  張智維
            吳宛柔
共      同
訴訟代理人  蔡坤鐘律師
上列當事人間分配表異議之訴事件，本院於中華民國99年9月3日
言詞辯論終結，裁定如下：
    主  文
原告之訴駁回。
訴訟費用由原告負擔。
    事實及理由
一、原告主張：
（一）本院99年度司執字第1705號求償債務強制執行事件，係被
      告張智維依本院97年度訴字第167 號民事判決，提供擔保
      金新臺幣（下同）50萬元後，就原告所有坐落宜蘭縣羅東
      鎮○○段1360地號土地及其上門牌號碼宜蘭縣羅東鎮○○
      路123號7樓建物聲請假執行，經民國99年5月27日第2次拍
      賣，由訴外人侯蓉以2,377,000元得標，於99年6月23日製
      作分配表，並定於99年7月7日實行分配。依分配表記載，
      被告吳宛柔之債權包括次序5執行費1,600元，次序6第1順
      位抵押債權20萬元及利息17,616元（97年9月3日至99 年6
      月7日以年息5％計算），應受分配金額為219,216 元；被
      告張智維之債權包括次序4執行費21,882元，次序7普通債
      權1,472,787元及利息129,726元（97年9月3日至99年6月7
      日以年息5％計算），應受分配金額為1,624,395元，惟該
      分配表所載被告吳宛柔、張智維各項債權及分配金額，均
      應予剔除，其理由如下：
（1） 被告張智維聲請假執行之本金1,472,787 元及被告吳宛柔
      聲請參與分配之本金20萬元，係依本院97年訴字第167 號
      民事判決主文第3 項所載（此兩部分均係反訴請求），惟
      原告已對該判決提起上訴，並經臺灣高等法院98年度上字
      第1131號審理中。原告對被告張智維請求之債權金額，包
      括消費借貸150 萬元、借名登記傭金60萬元及被告張智維
      債務不履行之損害賠償407,120元，合計2,507,120元，則
      以原告對被告張智維2,507,120元債權，與抵押債務190萬
      元相抵銷後，原告對被告張智維仍有債權607,120 元，再
      扣除被告張智維代墊火災保險費1,846 元，則被告張智維
      仍積欠原告605,274 元。至於被告張智維代原告繳納華僑
      銀行貸款 1,472,787元（即假執行金額），係因被告張智
      維向原告借款150萬元，未於約定1個月期限還款，經證人
      鍾宏木協調後，約定由被告張智維代原告繳納向華僑銀行
      之貸款，做為借款150 萬元之對價（利息），此有證人鍾
      宏木之證言可資證明，而被告張智維遲至88年10月起才依
      約履行，至93年9 月後即未繳納，則上開繳納銀行貸款既
      是雙方協議作為借款150 萬元之對價（利息），被告張智
      維自不得向原告請求返還。
（2） 依本院97年度訴字第167 號判決，既認定原告得以之對被
      告張智維之債權，對受讓人即被告吳宛柔主張抵銷，而原
      告對被告張智維既仍有債權2,507,120 元，則與該抵押債
      權190萬元相抵銷後，仍有債權607,120元，且經抵銷後，
      已完全清償抵押債務，自無積欠被告吳宛柔任何債務，則
      被告吳宛柔自不得再向原告請求20萬元本息。
（二）原告業於分配期日1 日前對分配表聲明異議，而被告張智
      維亦已為反對之陳述，原告自得依強制執行法第41 條第1
      項對被告張智維提起分配表異議之訴，另對於有執行名義
      而參與分配之債權人吳宛柔，得以強制執行法第14條之事
      由，提起分配表異議之訴。又於本院97年度訴字第167 號
      判決前，被告張智維曾於本院97年移調字第15號調解筆錄
      第4 項載明：「參加人張智維保證第三人吳宛柔就相對人
      游秋華所有坐落宜蘭縣羅東鎮○○路123號7樓之房屋及坐
      落基地（宜蘭縣羅東鎮○○段136地號)，設有價值360 萬
      元之第一順位抵押權，於相對人應於97年6月9日前，另對
      參加人提起請求清償借款、傭金及代墊款項等給付訴訟之
      民事事件之訴訟期間至確定為止，第三人吳宛柔不會聲請
      拍賣前開抵押物，如第三人吳宛柔有前開行為，參加人同
      意對相對人因之所受之一切損害負損害賠償責任」，依調
      解筆錄，被告張智維尚出面保證被告吳宛柔於本案判決確
      定前，不得拍賣該不動產，舉重以明輕，被告張智維更不
      能於本案判決確定前，聲請拍賣該不動產，因之原告依強
      制執行法第41條第1 項對被告張智維提起分配表異議之訴
      ，及依強制執行法第41條第2項有同法第14 條之事由，對
      被告吳宛柔提起分配表異議之訴，均於法有據。且依調解
      筆錄約定，被告張智維同意對原告所受一切損害負賠償責
      任，則原告之不動產遭被告張智維與吳宛柔（參與分配）
      強制拍賣，拍賣金額為2,377,000 元，該損害既係執行名
      義後所造成，原告自得主張以該損害來抵充被告2 人拍賣
      所分配金額。
（三）假執行之目的，雖是為了達到與確定判決相同結果而所為
      之執行，惟其非本案確定判決，依民事訴訟法第395條第1
      項規定：「假執行之宣告，一旦本案判決或該宣告遭廢棄
      或變更，則自該判決宣示時起，於其廢棄或變更之範圍內
      ，失其效力」，故該假執行係浮動而非確定，一旦二審本
      案判決廢棄或變更該假執行之宣告，該假執行即失其效力
      ；甚至二審判決經第三審法院廢棄或發回更審，則原第二
      審判決准予假執行之宣告，亦因無所附麗，而於廢棄範圍
      內失其效力。一旦假執行宣告廢棄或變更，則分配表內容
      即有所變動，因此該分配表異議之訴是否有理由，繫於本
      案判決是否廢棄第一審判決及假執行，為避免裁判上歧異
      ，應依民事訴訟法第182條第1項於本案判決終結前，裁定
      停止訴訟。又法無明文禁止對有執行名義之債權人另行提
      起分配表異議之訴，僅於強制執行法第41條第2 項「對於
      有執行名義而參與分配之債權人為異議」者，限於有同法
      第14條之事由，提起分配表異議之訴，故對假執行之判決
      ，自得提起分配表異議之訴等語。並聲明：本院99年度司
      執字第1705號求償債務強制執行事件，於99年6月23 日所
      製作分配表，所載被告張智維各項債權（包括次序4 執行
      費21,882元及次序7普通債權1,472,787元及次序7 利息12
      9,726元），及分配金額1,602,513元；所載被告吳宛柔各
      項債權（包括次序5執行費1600元及次序6第一順位抵押債
      權20萬元及次序6利息17,616元）及分配金額217,616元，
      均應予剔除。
二、被告則以：被告依本院97年度訴字第167號民事判決主文第3
    項及第6 項供擔保後聲請強制執行。假執行者，乃不待判決
    確定，即得聲請強制執行，原告雖稱：已對該判決提起上訴
    ，尚在台灣高等法院審理中云云，惟不影響假執行判決之執
    行力及被告得據以該判決為強制執行之權利。又原告於上訴
    審中另為實體上之爭執，主張債務額與一審判決不同，惟尚
    未為上級法院所審認，自不能據以異議或提起異議之訴，原
    告辯稱：應剔除分配表中，被告2 人之各項債務及分配金額
    云云，自難謂合。再者，強制執行法第39條、第41條規定，
    原告需先對執行法院做成之分配表債權或分配金額為異議，
    經他債權人或債務人為反對陳述後，原告始得對為反對陳述
    之人提起分配表異議之訴，但異議人已依同一事由，就有爭
    執之債權先行提起其他訴訟者，毋庸再行起訴，故原告既已
    提起上訴，自無再提起本訴訟之必要，且原告未待被告為反
    對陳述後，即率行起訴，其訴不合法，應予駁回。原告又辯
    稱：被告張智維未遵守97年移調字第15號調解筆錄約定，鑽
    法律漏洞，聲請假執行云云，惟該調解筆錄並未限制被告張
    智維不得對原告為強制執行，原告恐有誤會，且依強制執行
    法規定，於以抵押物拍賣執行程序中，法院對已知之債權人
    應為通知，命其參與分配，惟應將其分配之債權金額提存，
    今被告吳宛柔乃受法院之通知，始參與分配，且其分配金額
    亦依法提存，是被告吳宛柔係被動參與分配而非主動聲請強
    制執行或拍賣抵押物，尚與調解筆錄約定有間，原告主張並
    無理由。另假執行判決本不待確定即得據以執行而與終局判
    決有間，原告以需視臺灣高等法院判決結果而定，聲請裁定
    停止訴訟，並非適法等語，資為抗辯。並聲明：原告之訴駁
    回。
三、兩造不爭執之事實：
    本院97年度訴字第167號判決原告應給付被告張智維1,472,7
    87元；應給付被告吳宛柔20萬元，及均自97年9月3日起至清
    償日止按週年利率5％ 計算之利息，並諭知被告張智維、吳
    宛柔各以50萬元及7 萬元為原告供擔保後得為假執行，原告
    亦得各以1,472,787元、20 萬元為被告張智維、吳宛柔供擔
    保後，免為假執行。案經上訴，現由臺灣高等法院以98年上
    字第1131號審理中。被告張智維於99年2月4日以上開判決為
    執行名義，於供50萬元之擔保後聲請就原告所有坐落宜蘭縣
    羅東鎮○○段1360地號土地及其上門牌號碼宜蘭縣羅東鎮○
    ○路123號7樓建物聲請假執行，於99年5月25 日由訴外人侯
    蓉以2,377,000元拍定取得，並於99年6月23日製作分配表，
    定於99年7月7日實行分配。嗣原告提起本件分配表異議之訴
    ，該款項已提存於本院，此有本院99年度司執字第1705號執
    行卷宗可資核對，且為兩造所不爭執，堪認屬實。
四、得心證之理由：
（一）按假執行裁判之執行名義與確定判決有相同之執行力，其
      執行亦屬終局執行，而非保全執行，其與確定判決之差異
      僅在於確定判決因判決確定而具有確定性，而假執行裁判
      則因當事人仍得上訴，裁判有為上訴審廢棄、變更之可能
      ，與確定判決相比，較具不安定性。正由於假執行裁判未
      待確定即可執行至與確定判決相同之效果，對債務人較為
      不利，為免債務人發生難以回復之損害，並兼顧債權人、
      債務人地位之均衡，故民事訴訟法設有債務人供擔保免為
      假執行之制度，換言之，債務人對於債權人假執行之聲請
      並非全無救濟方式，自不應迂迴藉由其他訴訟方式架空假
      執行裁判所具有與確定判決相同之執行力。
（二）次按，異議未終結者，為異議之債權人或債務人，得向執
      行法院對為反對陳述之債權人或債務人提起分配表異議之
      訴，但異議人已依同一事由就有爭執之債權先行提起其他
      訴訟者，毋庸再行起訴，執行法院應依該確定判決實行分
      配，強制執行法第41條第1 項定有明文。其但書限制分配
      表異議之訴之提起，目的即在於：「異議人已就有爭執之
      債權先行提起其他訴訟（例如確認債權不存在之訴），如
      允許同一異議人依同一事由再行提起分配表異議之訴，足
      以延滯執行程序，為避免影響執行程序之迅速進行及無益
      之訴訟程序，宜就分配表異議之訴，設例外之規定。」同
      此立法本旨，倘異議人於假執行之執行程序中提出分配表
      異議之訴，而其異議事由與其就假執行裁判提起上訴之理
      由相同，無異係就相同之爭執事項重複起訴，延滯執行程
      序，假執行之制度目的將無法實現，是於此情形，應限制
      債務人提起分配表異議之訴。
（三）查原告提起本件分配表異議之訴，其異議理由無非係假執
      行裁判即本院97年度訴字第167 號判決業經原告提起上訴
      ，然揆諸上揭法律說明，本院97年度訴字第167 號判決雖
      經原告提起上訴而未確定，然該判決主文所諭知之假執行
      內容與確定判決具有相同之執行力，不因該判決事後有為
      上級審變更之可能而受影響。又原告自承稱：本件異議事
      由與上訴理由相同等語，再參以本院97年度訴字第167 號
      民事判決，原告顯係就相同之爭執事項重複起訴，原告於
      本件異議之訴所異議之事由既正由上訴審即臺灣高等法院
      以98年上字第1131號審理中，依強制執行法第41條第1 項
      但書之旨，應不得再提起本件分配表異議之訴，是原告之
      起訴不合法，應裁定駁回之。
五、依民事訴訟法第249條第1項第6款、第95條、第78 條，裁定
    如主文。
中    華    民    國    99    年    9     月    29    日
                  臺灣宜蘭地方法院民事庭
                      法  官  楊坤樵
正本係照原本作成。
如不服本裁定應於裁定送達後10日內提出抗告狀（須附繕本），
並繳納抗告費新台幣1,000元。
中    華    民    國    99    年    9     月    29    日
                      書記官  吳文雄

司法院資訊處製作；財團法人民間司法改革基金會備份。
